臺灣板橋地方法院民事判決　　　　　　 100年度訴字第1516號
原　　　告　范秀郁
被　　　告　星碩建設股份有限公司
法定代理人　蔡全峰
訴訟代理人　蔡榮德律師
上列當事人間請求減少價金事件，經本院於民國100 年9 月2 日
言詞辯論終結，判決如下：
    主  文
原告之訴駁回。
訴訟費用由原告負擔。
    事實及理由
一、原告主張：原告向被告購買房屋，因被告要求購買房屋須加
    購5 個汽車位，折衷下，原告於民國99年12月15日以每車位
    新臺幣（下同）165 萬元之價金，向被告購買2 個車位即地
    下3 樓編號第33、34號車位（下稱系爭2 車位），並於100
    年1 月18日交屋。惟交屋後開車試停，才驚覺無法停車，測
    量之下，系爭2 車位總寬445 公分，然按施工圖所示系爭2
    車位寬度各為225 公分，總寬應為450 公分，共計少5 公分
    ，中間有牆柱部分測量，寬距更少6 公分，即該2 車位各少
    約3 公分，不符施工圖。此外，依建築技術規則建築設計施
    工篇第60條第1 款及第2 款規定，每輛停車位為寬2.5 公尺
    ，長6 公尺。設置於室內之停車位，其四分之一車位數，每
    輛停車位寬度及長度得各寬減25公分。但停車位長邊鄰接牆
    壁者，寬度不得寬減。則臨牆之系爭第33號車位寬度共少了
    28公分。再者，系爭第33號車位前右方有巨大消防水管，汽
    車在正常進出行駛下，易撞上該水管，造成危險，該車位不
    僅寬度不足，且前方有消防水管，可說無法使用。因為上開
    瑕疵，原告以330 萬元所購買之系爭2 個小車位只能當1 個
    大車位使用，而1 個大車位的價格應為220 萬元，兩者差額
    110 萬元，但經原告退讓之後，只請求80萬元，爰依民法第
    第354 條、第359 條規定請求減少價金80萬元等語。並聲明
    ：被告應給付原告80萬元。
二、被告則以：被告於新北市○○區○○路上興建銷售「華江一
    品」建案（下稱系爭建案），原告於99年12月5 日所訂約購
    買者為門牌號碼「新北市○○區○○路2 段151 號1 樓」店
    舖，乃系爭建案之最後一戶（成屋銷售，且公設已點交管委
    會），當時被告尚餘5 個車位未賣出，原告只欲購買2 個車
    位，故被告提供剩餘的5 個車位讓原告挑選，原告至現場確
    認數次，完全知悉車位現況後才選擇系爭2 車位。原告非但
    弄清楚系爭2 車位之現狀（例如：側邊有牆柱、前右方有消
    防管線等）之後才決定購買，且於99年12月15日再次立書確
    認「日後不得就停車位之位置、設計態樣或尺寸大小對賣方
    主張任何權利」，並於100 年2 月13日點交。系爭建案係於
    96 年12 月28日獲發建築執照，於99年1 月18日核可才獲發
    使用執照，故應適用99年7 月1 日修正前之建築技術規則設
    計施工篇第60條第1 項規定：「每輛停車位為寬2.5 公尺，
    長6公 尺，... 但設置於室內之停車位，其二分之一車位數
    ，每輛停車位寬度及長度各寬減25公分。」，則依上開規定
    ，系爭2 車位寬度各為225 公分即足。另依91年12月23日公
    布之臺北縣建築管理規則第25條第4 款規定：「竣工建築物
    與核定建築圖樣之容許誤差標準依下列各款之規定... 四他
    部分尺寸誤差在百分之二下，未逾十公分者」。換言之，系
    爭2車 位之合法寬度扣除法定之誤差值後，乃為220.5 公分
    即足。而本件系爭2 車位每一車位之實際寬度（以牆柱為起
    算點）則仍達222.5 公分，合於規定。況且從系爭2 車位之
    平面圖可知，系爭第33號車位之左側係連續壁，且連續壁之
    中間有一微凸之牆柱，若以連續壁為起算點，寬度實大於22
    5 公分甚多。實則因系爭第33號車位旁為連續壁及牆柱，連
    續壁施工難度較其他項目為高，本就較難拿捏準確尺寸，故
    法規亦容許一定之誤差值，此乃合理範圍。至原告稱系爭第
    33號車位前右方有巨大消防水管部分，實乃重大誤會，該消
    防水管之存在，本為原告選購之前即已親看數次，為其所明
    知其能接受現狀（因完全不影響車位之使用）始願意選購。
    又該消防水管之體積不大，不會影響車輛進出，有照片可證
    ，且該消防水管並非設置於車位或車道上，乃合法且依法必
    須設置之設備，不容原告以此為由指責被告違法。且原告購
    買時，公設部分已點交管委會，該消防水管屬管委會管理之
    設置，被告亦無權予以更動。故系爭2 車位乃原告明知現況
    ，經其確定後才選定，且其寬度並無不符，原告之主張顯非
    有據等語資為抗辯。並聲明：原告之訴駁回。
三、兩造不爭執事項：
  (一)原告於99年12月25日與被告簽訂房屋買賣契約書，向被告購
    買被告已興建完成之系爭建案中之門牌號碼新北市○○區○
    ○路2 段151 號1 樓之建物及坐落地下3 樓之系爭2 車位，
    系爭2 車位之總價為330 萬元，被告已將上開房屋及系爭2
    車位點交予原告，並有房屋買賣契約書影本1 份附卷可稽（
    見本院卷第24至65頁）。
  (二)系爭第33號車位其中一側長邊鄰連續壁，該車位前右方之牆
    壁上設有消防水管，此為原告購買該車位前即已知悉，並有
    兩造所提系爭2 車位之相片附卷6 紙可稽（見本院卷第96頁
    、第108 至110 頁）。
四、得心證之理由：
  (一)按「物之出賣人對於買受人，應擔保其物依第373 條之規定
    危險移轉於買受人時無滅失或減少其價值之瑕疵，亦無滅失
    或減少其通常效用或契約預定效用之瑕疵。但減少之程度，
    無關重要者，不得視為瑕疵。」民法第354 條第1 項固定有
    明文。惟依同法第355 條第1 、2 項規定：「買受人於契約
    成立時，知其物有前條第1 項所稱之瑕疵者，出賣人不負擔
    保之責。」、「買受人因重大過失，而不知有前條第1 項所
    稱之瑕疵者，出賣人如未保證其無瑕疵時，不負擔保之責。
    但故意不告知其瑕疵者，不在此限。」。查原告於99年12月
    15日與被告簽立買賣契約購買系爭2 車位之前，曾至現場查
    看，並由被告剩餘之5 個車位中選購系爭2 車位，且知悉系
    爭第33號車位其中一側長邊鄰連續壁，該車位前右方之牆壁
    並設有消防水管之事實，為原告所是認（見本院卷第106 頁
    100 年9 月2 日言詞辯論筆錄）。是原告主張系爭第33號車
    位前右方之牆壁設有消防水管，汽車在正常進出行駛下易撞
    上該水管，造成危險，而有瑕疵一節，縱為真正，依上開民
    法第355 條第1 項規定，出賣人即被告亦不負擔保之責。
  (二)至原告主張系爭2 車位有寬度不足之瑕疵部分。按93年2 月
    5 日修正施行之建築技術規則建築設計施工篇第60條第1 項
    第1 款規定：「停車空間及其應留設供汽車進出用之車道，
    規定如左：一每輛停車位為寬二點五公尺，長六公尺；大型
    客車每輛停車位為寬四公尺，長十二公尺。但設置於室內之
    停車位，其二分之一車位數，每輛停車位寬度及長度各寬減
    二十五公分。」，99年5 月19日修正、99年7 月1 日施行之
    建築技術規則建築設計施工篇第60條第1 項第1 款及第2款
    則規定：「停車空間及其應留設供汽車進出用之車道，規定
    如下：一每輛停車位為寬二點五公尺，長六公尺。大客車每
    輛停車位為寬四公尺，長十二點四公尺。二設置於室內之停
    車位，其四分之一車位數，每輛停車位寬度及長度得各寬減
    二十五公分。但停車位長邊鄰接牆壁者，寬度不得寬減。」
    ，是99年7 月1 日前已興建完成之停車位，自無上開99年5
    月19日修正後之建築技術規則建築設計施工篇第60條第1 項
    第2 款但書規定之適用。次按91年12月23日施行之臺北縣建
    築管理規則第25條第4 款規定：「竣工建築物與核定建築圖
    樣之容許誤差標準依下列各款之規定... ：四其他部分尺寸
    誤差在百分之二以下，未逾十公分者。」。再按起造人申請
    建造執照或雜項執照時，應備具申請書、土地權利證明文件
    、工程圖樣及說明書，建築法第30條定有明文。查系爭建案
    於96年12月28日獲發建照執照、98年10月25日竣工、99年1
    月18日領取使用執照，有被告所提台北縣政府工務局使用執
    照影本1 紙附卷可稽（見本院卷第92頁）。而依建築法第30
    條規定，被告於96年12月28日前申請建造執照時即須備具工
    程圖樣送審，則該工程圖樣，依上開93年2 月5 日修正施行
    之建築技術規則建築設計施工篇第60條第1 項第1 款規定，
    應設計至少為225 公分（250 公分－25公分＝225 公分）之
    停車位寬度，即縱使停車位長邊鄰接牆壁者，亦得寬減25公
    分。是原告主張系爭第33號車位長邊鄰接牆壁，故其寬度不
    得縮減云云，洵屬無據。另原告主張依系爭建案之工程圖，
    系爭2 車位之寬度合計應為450 公分，惟實際測量結果總寬
    僅445 公分（即各225 公分），計少5 公分，如自該連續壁
    中間凸出之牆柱部分測量，寬距更少6 公分，即系爭2 車位
    各少約3 公分一節，依上開臺北縣建築管理規則第25條規定
    ，系爭2 車位每一車位寬度之容許誤差為4.5 公分（225 公
    分×2%＝4.5 公分），則系爭2 車位之每一車位實際誤差，
    不論為原告主張之2.5 公分或3 公分，均未逾上開規定容許
    誤差之範圍，故不能認系爭2 車位之現況有與工程圖不符之
    情形。是原告主張系爭2 車位之寬度不足該當瑕疵，即無足
    採。
  (三)末查：原告已於99年12月15日簽立載有：「本人范秀郁於民
    國99年12月15日下訂購買星碩建設股份有限公司（即被告）
    之新建大樓『華江一品－麗品苑』店舖Ａ棟1 樓房屋壹戶，
    含地下Ｂ3 層33、34號汽車位，其汽車位部份業經本人實際
    停放過無誤，又本人所購房屋車位總價金為確知上開情況下
    之優惠價格，日後不得就停車位之位置、設計態樣或尺寸大
    小對賣方主張任何權利。此致星碩建設股份有限公司」之「
    車位確認書」1 紙予被告，有該車位確認書影本1 紙附卷可
    稽（見本院卷第91頁）。是原告本不得再就系爭2 車位之位
    置、設計態樣或尺寸大小，對被告主張任何權利。
  (四)綜上，原告以系爭2 車位有寬度不足、系爭第33號車位之前
    右方有消防水管之瑕疵，主張被告應負物之瑕疵擔保責任，
    故其得請求減少價金80萬元，即乏依據，洵無足採。
五、從而，原告依民法第354 條、第359 條規定，請求減少其價
    金，而聲明求為判決被告應給付原告80萬元，為無理由，應
    予駁回。
六、本件事證已臻明確，兩造其餘攻擊防禦方法及所提證據，於
    判決結果不生影響，爰不一一論列，併予敘明。
結論：本件原告之訴為無理由，依民事訴訟法第78條，判決如主
文。
中    華    民    國    100    年    9    月    30    日
                  民事第一庭    法  官  黃信樺
以上正本係照原本作成
如對本判決上訴，須於判決送達後20日內向本院提出上訴狀。如
委任律師提起上訴者，應一併繳納上訴審裁判費。
中    華    民    國    100    年    9    月    30    日
                                書記官  李佳靜